臺灣臺北地方法院刑事判決　　　　　　　95年度訴字第1139號
公　訴　人　臺灣臺北地方法院檢察署檢察官
被　　　告　甲○
選任辯護人　范晉魁律師
上列被告因偽造文書等案件，經檢察官提起公訴（94年度偵字第
23996 號），被告於準備程序中就被訴事實為有罪之陳述，經告
以簡式審判之旨，並聽取當事人及辯護人意見後，經本院合議庭
裁定以簡式審判程序審理，判決如下：
    主  文
甲○行使偽造私文書，足以生損害於他人，處有期徒刑拾月。
    事  實
一、甲○於民國九十一年九月至十月間，透過乙○○（另由檢察
    官為不起訴處分）之介紹而認識丙○○，其明知並無還款能
    力，竟基於意圖為自己不法所有之概括犯意，以急需用錢為
    由向丙○○借款，經丙○○以無積蓄為由拒絕後，復訛稱可
    以丙○○名義向銀行辦理貸款，再由其分期向銀行償還，致
    丙○○不疑有他而陷於錯誤，於九十一年十二月二十三日向
    臺東區中小企業銀行（下稱臺東中小企銀）鳳山分行申辦貸
    款新臺幣（下同）七十五萬元，經該行核貸並將上開款項匯
    入丙○○於該行開立之帳號0000000000000 號帳戶內，丙○
    ○乃於同日匯款六十八萬六千三百八十元至其設於臺灣中小
    企業銀行（下稱臺灣中小企銀）雙和分行帳號00000000000
    號帳戶內，並將上開二個帳戶之存摺、印章均交與甲○保管
    ，甲○隨即於同日在高雄縣鳳山市○○路一五七號臺灣中小
    企銀鳳山分行自丙○○上開臺灣中小企銀雙和分行帳戶內提
    領現金六十八萬六千三百元供己花用。甲○於繳付四期貸款
    利息後，復承前犯意，向丙○○佯稱合作金庫銀行（下稱合
    作金庫）貸款利率較低，遊說丙○○另行向合作金庫辦理貸
    款以償還前揭臺東中小企銀鳳山分行之貸款，致丙○○信以
    為真，與甲○一同至臺北市○○區○○路四段一七二號合作
    金庫信義分行申辦貸款八十萬元，經該行核貸並於九十二年
    四月三日將款項匯入丙○○於該行開立之帳號000000000000
    0 號帳戶內，丙○○並於同日匯款七十一萬八千七百五十元
    至其前揭臺東中小企銀鳳山分行帳戶內，作為清償貸款之用
    ；詎甲○於上開款項入帳後，並未用以償還丙○○在臺東中
    小企銀鳳山分行之貸款，僅保留部分款項供銀行扣款，隨即
    於同日未經丙○○之同意，盜用前開以借款為名所持有丙○
    ○於臺東中小企銀鳳山分行開戶之印章蓋於「臺東區中小企
    業銀行存摺存款取款條」之存戶簽章欄內，偽造丙○○名義
    之六十三萬八千元取款條私文書，並提出於臺東中小企銀屏
    東分行而為行使，經該金融機構承辦人員核對存摺及印文無
    誤後，誤信係丙○○本人之提款而如數交付款項，足生損害
    於丙○○及臺東中小企銀屏東分行對存戶帳戶管理之正確性
    ，甲○取得上開款項後旋將其中三十三萬八千元匯入其胞妹
    方琇雅（另由檢察官為不起訴處分）所開立交其使用之臺灣
    銀行東港分行帳號000000000000號帳戶；另將三十萬元匯至
    至乙○○所開立交其使用之中國信託商業銀行（下稱中國信
    託）鳳山分行帳號000000000000號帳戶，並將上開款項陸續
    提領殆盡，前後共計詐得一百三十二萬四千三百元。嗣丙○
    ○發覺上開合作金庫貸得之款項並未用於償還臺東中小企銀
    鳳山分行之貸款及甲○亦未依約按期繳付貸款利息始知受騙
    。
二、案經丙○○訴由臺北市政府警察局信義分局報告臺灣臺北地
    方法院檢察署檢察官偵查起訴，被告於準備程序中就被訴事
    實為有罪之陳述，經告以簡式審判之旨，並聽取當事人及辯
    護人意見後，經本院合議庭裁定以簡式審判程序審理。
    理  由
一、訊據被告甲○坦承上揭詐欺及偽造私文書等犯行不諱（見本
    院九十六年四月十一日準備程序及簡式筆錄），核與告訴人
    丙○○之指訴（見偵查卷(一)第四至六頁、五五至五七頁）及
    證人方琇雅、乙○○之證述情節（見偵查卷(一)第七至十頁、
    十一至十三頁、五六、五七頁）相符，並有臺東區中小企業
    銀行授信申請書暨個人資料表、授信約定書、授權書、匯款
    申請書、取款憑條、存摺帳卡明細（見偵查卷(一)第二四至三
    十頁）、合作金庫銀行小額消費性貸款申請書、匯款申請書
    代收入傳票、臺東區中小企業銀行存摺存款取款條、匯款申
    請書代收入傳票、合作金庫商業銀行信義分行合金信義字第
    0950001147 號函檢送丙○○帳號0000000000000號帳戶交易
    明細表（見偵查卷(一)第三一至三三頁、八九、九十頁）、臺
    灣銀行東港分行東港營字第09500005721 號函檢送存戶方琇
    雅帳號000000000000號帳戶明細表（見偵查卷(一)第四三至五
    二頁）、臺灣中小企業銀行雙行分行九五雙和字第00043 號
    函檢送丙○○帳號00000000000 號帳戶交易明細表（見偵查
    卷(一)第七五至七七頁）、中國信託商業銀行中信銀集作0000
    00000081號函檢送乙○○帳號000000000000號帳戶歷史交易
    查詢報表（見偵查卷(一)第九三至九五頁）附卷可稽，足認被
    告前揭任意性自白與事實相符，堪以憑信。本件事證明確，
    被告犯行洵堪認定。
二、被告行為後，刑法業於九十四年二月二日修正公布，九十五
    年七月一日起施行。按行為後法律有變更者，適用行為時之
    法律，但行為後之法律有利於行為人者，適用最有利於行為
    人之法律，修正後刑法第二條第一項定有明文。此條規定係
    規範行為後法律變更所生新舊法律比較適用之準據法，本身
    尚無新舊法比較之問題，於新法施行後，應一律適用新法第
    二條第一項之規定，為「從舊從輕」之比較。經查：
(一)刑法修正前，刑法分則編各罪所定罰金刑之貨幣單位原為銀
    元，其最高罰金數額，從各該法條規定，最低罰金數額，則
    依修正前刑法第三十三條第五款之規定為一元以上（貨幣單
    位為銀元），且若定有罰金刑之論罪法條係於七十二年六月
    二十五日前所制定，而該法條日後均未修正者，得依罰金罰
    鍰提高標準條例第一條前段規定，就其原定數額提高為二倍
    至十倍，其後修正者則不提高倍數，並依現行法規所定貨幣
    單位折算新臺幣條例第二條規定，以銀元一元折算為新臺幣
    三元；於刑法修正後，因刑法第三十三條第五款修正為：「
    罰金：新臺幣一千元以上，以百元計算之。」，使刑法之罰
    金貨幣單位已由銀元改為新台幣，則刑法分則編各罪所定罰
    金刑之貨幣單位，自應配合修正為新臺幣，又為使刑法分則
    編各罪所定罰金之最高數額與刑法修正前趨於一致，乃增訂
    刑法施行法第一條之一：「中華民國九十四年一月七日刑法
    修正施行後，刑法分則編所定罰金之貨幣單位為新臺幣。九
    十四年一月七日刑法修正時，刑法分則編未修正之條文定有
    罰金者，自九十四年一月七日刑法修正施行後，就其所定數
    額提高為三十倍。但七十二年六月二十六日至九十四年一月
    七日新增或修正之條文，就其所定數額提高為三倍。」，從
    而，刑法分則編各罪所定罰金刑之最高數額，於刑法修正前
    、後並無不同，惟修正後刑法第三十三條第五款所定罰金刑
    最低數額，較之修正前提高，自以修正前刑法第三十三條第
    五款規定有利於被告。
(二)被告行為後，刑法第五十六條關於連續犯之規定業經修正刪
    除，除法理上合於接續犯、包括一罪之情形仍可以一罪論外
    ，其餘數犯罪行為之情形，即應依刑法第五十一條規定分論
    併罰。是該項刪除雖非犯罪構成要件之變更，但已影響行為
    人刑罰之法律效果，自屬法律有所變更，而有比較新舊法之
    必要。本件被告連續詐欺取財犯行，若依舊法規定，僅以一
    罪論，加重其刑至二分之一，若依新法，則須分論併罰，經
    比較結果，以被告行為時之法律即修正前刑法第五十六條之
    規定較有利於被告。
(三)刑法第五十五條後段牽連犯之規定亦於此次刑法修正時刪除
    ，是於新法修正施行後，被告前揭詐欺及行使偽造私文書二
    罪，即須分論併罰。比較新舊法之規定，修正後之規定對於
    被告較為不利。
三、按刑法第二百十條之偽造私文書罪，旨在處罰無製作權之人
    ，不法製作他人之文書，若逾越授權範圍或以欺瞞之方法蓋
    用他人印章，用以製作違反本人意思之文書，仍屬盜用印章
    而偽造私文書（最高法院八十九年度臺上字第一○八五號裁
    判意旨參照）。本件被告未徵得告訴人丙○○之同意，盜用
    以借款為由所持有丙○○於臺東中小企銀鳳山分行開戶之印
    章蓋於「臺東區中小企業銀行存摺存款取款條」之存戶簽章
    欄內，而偽造丙○○名義之取款條私文書，核其所為係犯刑
    法第二百十六條、第二百十條之行使偽造私文書罪及同法第
    三百三十九條第一項之詐欺取財罪。被告盜用印章之行為，
    為偽造私文書之階段行為；其偽造私文書後復持以行使，偽
    造私文書之低度行為，應為行使之高度行為所吸收，均不另
    論罪。被告先後二次詐欺取財犯行，時間緊接，所犯為構成
    要件相同之罪名，顯係基於概括犯意為之，為連續犯，應依
    修正前刑法第五十六條之規定論以一罪，並加重其刑；又前
    開行使偽造私文書及連續詐欺取財二罪間，有方法結果之牽
    連關係，應依修正前刑法第五十五條後段規定從一重之行使
    偽造私文書罪處斷。爰審酌被告前無犯罪記錄，有卷附臺灣
    高等法院被告前案記錄表可參，素行尚可，然其不思以正途
    獲取財物，竟連續向被害人詐得款項達一百三十二萬餘元，
    所生危害程度匪淺，犯後雖坦承犯行，並表悔意，然迄未與
    被害人達成和解賠償其損失等一切情狀，量處如主文所示之
    刑。另按盜用他人真印章所蓋之印文，並非偽造印章之印文
    ，不在刑法第二百十九條所定必須沒收之列（最高法院四十
    八年臺上字第一一三號判例意旨參照），本件被告盜用告訴
    人印章所蓋之印文，並非偽造印章之印文，無庸依刑法第二
    百十九條規定宣告沒收，附此敘明。
據上論斷，應依刑事訴訟法第二百七十三條之一、第二百九十九
條第一項前段，刑法第二條第一項前段、第二百十六條、第二百
一十條、第三百三十九條第一項，修正前刑法第五十五條後段，
刑法施行法第一條之一，判決如主文。
本案經檢察官郭麗娟到庭執行職務
中　　華　　民　　國　　96　　年　　 4　　月　　25　　日
　　　　　　　　　刑事第十一庭  法　官　鍾淑慧
以上正本證明與原本無異。
如不服本判決，應於判決送達後10日內向本院提出上訴狀（應抄
附繕本）。告訴人或被害人如對於本判決不服者，應具備理由請
求檢察官上訴，其上訴期間之計算係以檢察官收受判決正本之日
期為準。
　　　　　　　　　　　　　　　　書記官　劉英芬
中　　華　　民　　國　　96　　年　　4　　 月　　27　　日
附錄本案論罪科刑法條
刑法第216條：
行使第二百十條至第二百十五條之文書者，依偽造、變造文書或
登載不實事項或使登載不實事項之規定處斷。
刑法第210條：
偽造、變造私文書，足以生損害於公眾或他人者，處五年以下有
期徒刑。
刑法第339條：
意圖為自己或第三人不法之所有，以詐術使人將本人或第三人之
物交付者，處五年以下有期徒刑、拘役或科或併科一千元（已提
高十倍為一萬元）以下罰金。
以前項方法得財產上不法之利益或使第三人得之者，亦同。
前二項之未遂犯罰之。
